臺灣臺北地方法院刑事裁定　　　　　　100年度聲判字第305號
聲　請　人
即　告訴人　洪聖福
代　理　人　蕭明哲律師
被　　　告　王世勇
上列聲請人即告訴人因告訴被告妨害名譽等案件，經臺灣臺北地
方法院檢察署檢察官於民國100年9月21日以100年度偵字第18705
號為不起訴處分，聲請人不服，向臺灣高等法院檢察署聲請再議
，經該署於100年10月29日以100年度上聲議字第7448號處分書駁
回再議，聲請人聲請將本件交付審判，本院裁定如下：
    主  文
聲請駁回。
    理  由
一、按告訴人不服上級法院檢察署檢察長或檢察總長認再議為無
    理由而駁回之處分者，得於接受處分書後10日內委任律師提
    出理由狀，向該管第一審法院聲請交付審判；法院認交付審
    判之聲請不合法或無理由者，應駁回之，刑事訴訟法第 258
    條之1、第258條之3第2項前段分別定有明文。查本件聲請人
    即告訴人洪聖福以被告王世勇涉犯妨害名譽等罪嫌，向臺灣
    臺北地方法院檢察署（下稱臺北地檢署）提出告訴，經該署
    檢察官偵查後，於民國100年9月21日以100年度偵字第18705
    號為不起訴處分，聲請人不服，向臺灣高等法院檢察署（下
    稱臺灣高檢署）聲請再議，經該署於100年10月29日以100年
    度上聲議字第7448號處分書駁回再議，該駁回再議處分書於
    100年11月10日送達聲請人，聲請人於100年11月17日委任律
    師具狀向本院聲請交付審判等情，業經本院調閱上開案件卷
    宗核閱無訛，並有刑事交付審判聲請狀附卷可查，是本件聲
    請交付審判程式合於首揭法條規定，先予敘明。
二、聲請交付審判意旨略以：被告於偵查中亦不否認曾報警檢舉
    聲請人位於臺北市○○區○○路127 號之營業處所內藏有爆
    裂物品，且其歷次檢舉後均有員警到場處理並對相關人等製
    作筆錄並就屋內置放之物品拍照存證，則豈有無任何相關處
    理記錄可能，是卷內臺北市政府警察局中正第二分局函覆無
    相關之報案及處理紀錄，應有所誤會及疑義，而有進一步查
    證之必要。詎料，臺北地檢署根本未將此等函文內容提示予
    聲請人知悉，亦未深入追問聲請人及被告，使聲請人得以有
    進一步查證或提出證據之機會下，便驟然為不起訴處分，臺
    灣高檢署亦僅以前開函文便認定原處分之查證業已詳盡，此
    等偵查作為除顯然草率外更損害聲請人權益。聲請人於接獲
    本件駁回處分後，經私下查訪斯時處理員警後，經員警告知
    被告係以撥打110之方式檢舉，經轉報消防局後由消防局員
    警到達現場並作成紀錄及拍照存證，甚且聲請人於偵查中亦
    有言及當時是警方或消防隊到場處理，是以，臺北地檢署及
    臺灣高檢署根本未深入追查有無110之報案紀錄或轄區消防
    局之現場處理紀錄及相關事證下，單以前開回函為據，亦未
    將疑義訊問聲請人或被告，使聲請人有機會即時查證並提出
    證據，便令此案不起訴確定，顯見其偵查之率斷。又被告辯
    稱因為聲請人都是在半夜12時以後才進貨，且箱子外面寫「
    嚴禁煙火」，故懷疑聲請人藏有爆裂物，伊另有抄錄運送物
    品之車號云云。然被告報案後，警方或消防隊到場處理時，
    乃有拍攝照片，並無被告所稱箱子外面寫「嚴禁煙火」之情
    ，是原檢察官究竟有無調閱當時所有報案紀錄、警員到場處
    理紀錄或相關照片？甚或傳喚處理警員到庭作證？若否，顯
    然偵查過於草率。另原檢察官亦未詳查被告所言是否屬實，
    且未進一步查證被告所稱運送貨品之車輛車號，其究竟是否
    替聲請人運送物品？運送物品為何？包裝外觀有無記載「嚴
    禁煙火」等情，便驟採被告1人之詞，其調查顯有未盡。被
    告報案稱聲請人家中藏有爆裂物，乃係多次，縱其初次係出
    於懷疑之心，然警方到場釐清屋內並無爆裂物後，被告三番
    兩次又在無具體事證下報警，是否仍可認定係出於合理懷疑
    而非誣告之故意，不起訴處分書並未論斷，理由難謂充足等
    語。
三、惟按刑事訴訟法第258條之1規定，告訴人得向法院聲請交付
    審判，此乃對於「檢察官不起訴或緩起訴裁量權」制衡之一
    種外部監督機制，法院此時僅就檢察官所為不起訴或緩起訴
    之處分是否正確加以審查，以防止檢察機關濫權。依此立法
    精神，同法第258條之3 第3項規定：「法院就交付審判之聲
    請為裁定前，得為必要之調查」，其所謂「得為必要之調查
    」，係指調查證據之範圍應以偵查中曾顯現者為限，不可就
    新提出之證據再為調查，亦不可蒐集偵查卷以外之證據，否
    則將與刑事訴訟法第260 條之再行起訴規定混淆不清。又法
    院於審查交付審判之聲請有無理由時，除認為告訴人所指摘
    不利被告之事證未經檢察機關詳為調查或斟酌，或不起訴處
    分書所載理由違背經驗法則、論理法則或其他證據法則者外
    ，不宜率予交付審判，亦有法院辦理刑事訴訟案件應行注意
    事項第118 項可資參照。且法院裁定交付審判，即如同檢察
    官提起公訴使案件進入審判程序，法院裁定交付審判之前提
    ，必須偵查卷內所存證據已符合刑事訴訟法第251條第1項規
    定「足認被告有犯罪嫌疑」檢察官應提起公訴之情形，亦即
    該案件已經跨越起訴門檻，否則，縱或法院對於檢察官所認
    定之基礎事實有不同判斷，但如該案件仍須另行蒐證偵查始
    能判斷應否交付審判者，因交付審判審查制度並無如同再議
    救濟制度得為發回原檢察官續行偵查之設計，法院仍應依同
    法第258條之3第2項前段之規定，以聲請無理由裁定駁回。
四、次按犯罪事實應依證據認定之，無證據不得認定犯罪事實，
    刑事訴訟法第154條第2項定有明文。而事實之認定，應憑證
    據，如未能發現相當證據，或證據不足以證明，自不能以推
    測或擬制之方法，以為裁判基礎。又認定不利於被告之事實
    ，須依積極證據，苟積極證據不足為不利於被告事實之認定
    時，即應為有利於被告之認定，更不必有何有利之證據。而
    認定犯罪事實所憑之證據，雖不以直接證據為限，間接證據
    亦包括在內；然而無論直接或間接證據，其為訴訟上之證明
    ，須於通常一般之人均不致有所懷疑，而得確信其為真實之
    程度者，始得據為有罪之認定，倘其證明尚未達到此一程度
    ，而有合理之懷疑存在，致無從為有罪之確信時，即應為無
    罪之判決。再者，告訴人之告訴，係以使被告受刑事訴追為
    目的，是其陳述是否與事實相符，仍應調查其他證據以資審
    認（最高法院30年度上字第816號、40年度台上字第86號、5
    2 年度台上字第1300號、76年度台上字第4986號判例意旨參
    照）。第按刑法第310 條誹謗罪之成立，必須意圖散布於眾
    ，而指摘或傳述足以毀損他人名譽之具體事實；又司法院釋
    字第509 號解釋明確揭示行為人縱不能證明其言論內容為真
    實，然若能舉出相當證據資料足證其有相當理由確信其言論
    內容為真實者，因欠缺犯罪故意，即不得遽以誹謗罪相繩，
    亦即採取「真正惡意原則」。再刑法第169條第1項誣告罪之
    成立，以意圖他人受刑事或懲戒處分，而虛構事實向該管公
    務員申告為要件，是誣告罪之成立，首須意圖他人受刑事或
    懲戒處分，次須向該管公務員誣告。所稱誣告，即虛構事實
    進而申告他人犯罪而言，所謂虛構事實，係指明知無此事實
    而故意捏造者而言，如若出於誤信、誤解、誤認或懷疑有此
    事實，或對於其事實誇大其詞，或資為其訟爭上之攻擊或防
    禦方法，或其目的在求判明是非曲直者，固均不得謂屬於誣
    告，即其所申告之事實，並非完全出於憑空捏造或尚非全然
    無因，只以所訴事實，不能積極證明為虛偽或因證據不充分
    ，致被誣人不受追訴處罰者，仍不得謂成立誣告罪（最高法
    院95年台上字第527號判決意旨參照）。
五、經查：
  (一)被告曾因聲請人私裝監視器、半夜搬運疑似煙火等貨品而請
    求警方等單位到場處理等情，有被告、證人即被告之妻李秀
    華於檢察事務官詢問時之供述、聲請人於檢察事務官詢問時
    之陳述在卷可稽（見臺灣臺北地方法院檢察署100年度他字
    第6427號卷《下稱他字卷》第13頁至第17頁），且有被告書
    立之100年8月18日自訴狀、被告所提之照片12幀附卷可考（
    參他字卷第18頁至第19頁、第23頁證物袋內），則被告確有
    向權責機關請求公權力介入查核之事實，固堪信為真實。惟
    依臺北市政府警察局中正第二分局100年8月23日北市警中正
    二分刑字第10031112500號函覆：「經查詢調閱本分局勤務
    中心及廈門街派出所100年5月至7月間受理各類報案紀錄，
    並無相關之報案及處理紀錄。」（見臺灣臺北地方法院檢察
    署100年度偵字第18705號《下稱偵查卷》第8 頁），是被告
    並未曾向該管公務員誣告聲請人，或請求追訴聲請人刑事責
    任，而僅係就聲請人半夜搬貨、私裝大量監視器等異常行為
    ，請求公權力介入調處或查核之用意，且並未憑空虛捏事實
    ，尚難認被告有何妨害名譽或誣告之犯意。聲請人復陳明轄
    區派出所僅針對其裝設監視器進行了解、並記錄於工作單等
    情（詳他字卷第16頁），足認上開糾紛應係導因於聲請人私
    裝監視器所致，被告因居家隱私遭受侵犯，請求公權力介入
    調處，尚難認其應該當上開罪嫌。而聲請人曾以經營神壇為
    業，其自承於半夜搬運普洱茶等貨物係為避免吵到鄰居等語
    （參他字卷第16頁），然於午夜始搬運貨品至被告住所地址
    1 樓庫藏之行止，確有異於通常商業行為，且難認符合社會
    生活之經驗法則，是被告據此質疑聲請人疑似搬運、藏放煙
    火等節，尚非全屬無據，縱先前之舉報經員警到場查無所稱
    之爆裂物，惟嗣後聲請人半夜搬貨之異常行為既未有所改善
    ，則被告再生疑舉報，亦難謂被告即具誣告故意。是以，本
    案尚難僅因聲請人之片面指訴，即遽論被告以上開罪責。
  (二)又臺北地檢署檢察官係基於聲請人代理人於100年8月10日所
    為調查證據之聲請，而於100年8月12日以北檢治昃100他642
    7字第55424號發函臺北市政府警察局中正第二分局，請該分
    局提供該轄居民洪聖福即聲請人位於臺北市○○區○○路12
    7號之營業處所於100年5月至7月間歷次經被告檢舉藏放煙火
    或爆裂物之處理紀錄到署參辦，經該局於100年8月23日北市
    警中正二分刑字第10031112500號函覆：「經查詢調閱本分
    局勤務中心及廈門街派出所100年5月至7月間受理各類報案
    紀錄，並無相關之報案及處理紀錄。」，且檢察官於前開函
    覆後，亦於100年9月21日開庭時訊問聲請人及聲請人代理人
    ，經渠等當庭表示無其他證據供該署調查，此有100年8月10
    日詢問筆錄、臺北地檢署檢察官辦案進行單、前開函文、10
    0年9月21日偵訊筆錄在卷為憑（見他字卷第9 頁、第20頁至
    第21頁；偵查卷第8 頁至第12頁），顯見臺北地檢署檢察官
    就聲請人質疑事項確已進行查證，非如聲請人所指未經查證
    之情況。另揆諸前開規定及說明意旨，依偵查卷內現存之證
    據資料，既未達足認被告有妨害名譽、誣告犯罪嫌疑之起訴
    門檻，詳如前述，則聲請人嗣以其主觀推論所執「卷內臺北
    市政府警察局中正第二分局函覆無相關之報案及處理紀錄，
    應有所誤會及疑義，而有進一步查證之必要…原檢察官究竟
    有無調閱當時所有報案紀錄、警員到場處理紀錄或相關照片
    ？甚或傳喚處理警員到庭作證？…被告所稱運送貨品之車輛
    車號，其究竟是否替聲請人運送物品？運送物品為何？包裝
    外觀有無記載『嚴禁煙火』…。」，認檢察官未予調查部分
    ，顯已超逾偵查卷內之證據資料，本院自無從審認，而仍應
    依刑事訴訟法第258條之3第2項前段之規定，以聲請交付審
    判無理由而裁定駁回之。
六、綜上所述，檢察官於偵查後認被告未達足認有妨害名譽、誣
    告犯罪嫌疑之起訴門檻而為不起訴處分及駁回再議之處分，
    並於不起訴處分書及再議處分書內敘明理由，且其採證與認
    事用法，又無違背經驗法則、論理法則與證據法則之處，是
    聲請人所執前詞聲請交付審判，均不足認定原不起訴處分及
    再議駁回處分之理由有所不當。從而，揆諸上開說明，本件
    交付審判之聲請為無理由，應予駁回。
據上論斷，依刑事訴訟法第258條之3第1項、第2項前段，裁定如
主文。
中    華    民    國   100    年    12    月    15    日
                刑事第一庭  審判長法  官  蔡坤湖
                                  法  官  洪英花
                                  法  官  周玉琦
以上正本與原本無異。
本裁定不得抗告。
                                  書記官  謝貽婷
中    華    民    國   100    年    12    月    15    日